【裁判字號】    99,易,2502
【裁判日期】    991124
【裁判案由】    贓物等
【裁判全文】
臺灣臺中地方法院刑事判決              99年度易字第2502號
公  訴  人  臺灣臺中地方法院檢察署檢察官
被      告  何錦龍
            洪凌風
上列被告因贓物等案件，經檢察官提起公訴（99年度偵緝字第10
24號、99年度偵字15368號），本院判決如下：
    主    文
何錦龍犯侵占離本人持有之物罪，處罰金新臺幣玖仟元，如易服
勞役，以新臺幣壹仟元折算壹日。
洪凌風犯牙保贓物罪，累犯，處拘役肆拾伍日，如易科罰金，以
新臺幣壹仟元折算壹日。
    犯 罪 事 實
一、何錦龍於民國96年間因竊盜案件，經本院以96年度易字第60
    99號判決判處應執行有期徒刑11月確定，於98年1 月15日縮
    刑期滿執行完畢（未構成累犯，詳後述）；洪凌風於95年間
    因竊盜案件，經本院以95年度易字第205 號判決判處有期徒
    刑7 月確定，於96年2 月15日執行完畢。詎二人仍不知悔改
    ，何錦龍於98年10月14日至同年月16日前間之某時，在其位
    於臺中縣霧峰鄉○○路269 之3 號住處前之馬路上，見SAMS
    UNG 廠牌J208型號（序號000000000000000 號，內含000000
    0000門號SIM 卡1 枚）行動電話1 支掉落在該處地上（按該
    行動電話係吳春福於同年月14日，放置在其停放於臺中縣大
    里市○○路60巷之某自小客車內，而於同月16日發現遭不詳
    之人竊取），其明知該行動電話係屬脫離本人所持有之物，
    並非何錦龍所有，竟意圖為自己不法之所有，將之侵占入己
    。迨於同年月16日下午，何錦龍與洪凌風因缺錢購買毒品，
    洪凌風明知何錦龍持有之上開行動電話係屬來源不明之贓物
    ，竟基於牙保之犯意，於同日下午3 時30分許，與何錦龍一
    同前往位在臺中縣大里市○○路○ 段100 號，由吳承學所經
    營之「星際娛樂館」內，由洪凌風提供身分證件並簽立手機
    讓渡書，將該行動電話以新臺幣（下同）500 元之代價，售
    予不知情之吳承學，得款朋分花用。嗣經警以上開行動電話
    序號調閱相關通聯紀錄，查得手機所有人為吳春福，始循線
    查得上情。
二、案經臺中縣警察局烏日分局報請臺灣臺中地方法院檢察署檢
    察官暨檢察官自動檢舉偵查起訴。
    理    由
一、按被告以外之人於審判外之言詞或書面陳述，除法律有規定
    者外，不得作為證據；被告以外之人於審判外之陳述，雖不
    符刑事訴訟法第159 條之1 至同條之4 之規定，而經當事人
    於審判程序同意作為證據，法院審酌該言詞陳述或書面陳述
    作成時之情況，認為適當者，亦得為證據。當事人、代理人
    或辯護人於法院調查證據時，知有刑事訴訟法第159 條第1
    項不得為證據之情形，而未於言詞辯論終結前聲明異議者，
    視為有前項之同意，刑事訴訟法第159 條第1 項、第159 條
    之5 分別定有明文。查本判決所引用之各項據以認定事實證
    據，其中屬傳聞性質者，檢察官及被告於本院言詞辯論終結
    前，均不爭執而未曾聲明異議，本院審酌該等言詞及書面陳
    述作成時之情況，並無出於任意性或不正取供，或違法或不
    當情事，且客觀上亦無不可信之情況，堪認為適當，揆諸前
    開說明，依法均有證據能力，合先敘明。
二、訊據被告何錦龍對於上開事實坦承不諱，核與證人即被害人
    吳春福於警詢中之證述（見警卷第4 至5 頁），大致相符，
    並有上開行動電話照片及通聯調閱查詢單在卷可憑（見警卷
    第7 、10至19頁），被告何錦龍前開自白核與事實相符，應
    堪採信。是被告何錦龍侵占離本人持有物之罪，事證明確，
    應堪認定。
三、訊據被告洪凌風矢口否認有何牙保贓物之犯行，辯稱：因當
    時伊與何錦龍都沒有工作，何錦龍提議賣行動電話，伊問何
    錦龍該行動電話是何人的，何錦龍說是他的，又說他沒有帶
    證件，才由伊拿身分證件去賣行動電話，伊不知道該行動電
    話是何錦龍撿來的贓物云云。惟查，被告何錦龍與洪凌風為
    購買毒品吸食，一同前往吳承學經營之「星際娛樂館」，由
    被告洪凌風提供身分證資料，將上開行動電話以500 元代價
    ，售予不知情之吳承學，且於出售上開行動電話前，被告洪
    凌風已由被告何錦龍告知上開行動電話係何錦龍拾得之贓物
    ，因販賣所得500 元無法購得毒品，由被告何錦龍、洪凌風
    朋分花用等情，業據證人即被告何錦龍於本院審理中證述明
    確（見本院卷第33至34頁），參以被告二人自承係國小、國
    中同學，認識已久，案發當時二人均無工作，常一同隨處逛
    逛，為籌措金錢購買毒品施用而販賣上開行動電話（見本院
    卷第34、36頁反面、37頁），及渠二人曾因共同竊盜犯行，
    經本院以94年度中簡字第2330號判決各判處有期徒刑4 月確
    定等情（見本院卷第4 、7 頁之臺灣高法院被告全國前案紀
    錄表）觀之，可見渠二人頗有交情，衡情，何錦龍就上開行
    動電話之來源實無隱瞞洪凌風之必要，是何錦龍前開證詞，
    自足堪採信。被告洪凌風前開辯解，應係卸責之詞，不足採
    信。此外，被告洪凌風出示其身分證出售上開行動電話之事
    實，已據證人吳承學證述在卷（見偵緝卷第32頁），並有手
    機讓渡書照片在卷可憑（見警卷第7 、8 頁）。本案事證明
    確，被告洪凌風牙保贓物之犯行，亦堪認定。
二、核被告何錦龍所為，係犯刑法第337 條之侵占離本人持有物
    罪；被告洪凌風所為，係犯刑法第349 條第2 項之牙保贓物
    罪。又被告洪凌風於95年間因竊盜案件，經本院以95年度易
    字第205 號判決判處有期徒刑7 月確定，於96年2 月15日執
    行完畢乙節，有臺灣高等法院被告前案紀錄表1 份附卷可稽
    ，其於有期徒刑執行完畢後，5 年以內故意再犯本件有期徒
    刑以上之罪，為累犯，應依刑法第47條第1 項規定，加重其
    刑。而被告何錦龍雖有犯罪事實欄所載之前科，惟其所犯非
    屬有期徒刑以上之罪，依法不得加重其刑，附此敘明。爰審
    酌被告何錦龍拾獲他人之物，竟未送交警察機關招領，任意
    侵吞入己，欠缺守法觀念，復由被告洪凌風將被害人吳春福
    之價值3 千元之上開行動電話出售，侵害被害人之權益，及
    渠二人素行不佳，有臺灣高等法院被告前案紀錄表1 份在卷
    可憑，被告何錦龍犯後坦認犯行，尚有悔意，被告洪凌風矢
    口否認犯行，未見悔意等一切情狀，分別量處如主文所示之
    刑，並斟酌本案犯罪情節、被告2 人之智識程度及經濟狀況
    （參警卷調查筆錄受詢問人欄之記載）等情，分別諭知以1
    千元折算1 日之易服勞役及易科罰金之折算標準，以資懲儆
    。
據上論斷，應依刑事訴訟法第299 條第1 項前段，刑法第337 條
、第349 條第2 項、第47條第1 項、第41條第1 項前段、第42條
第3 項前段，刑法施行法第1 條之1 第1 項、第2 項前段，判決
如主文。
本案經檢察官陳雅瑩到庭執行職務
中    華    民    國    99    年    11    月    24    日
          刑事第十一庭    審判長法  官  林慧英
                                法  官  林學晴
                                法  官  廖純卿
以上正本證明與原本無異。
如不服本判決應於收受判決後10日內向本院提出上訴書狀，並應
敘述具體理由；其未敘述上訴理由者，應於上訴期間屆滿後20日
內向本院補提理由書（均須按他造當事人之人數附繕本）「切勿
逕送上級法院」。
                                書記官  柳寶倫
中    華    民    國    99    年    11    月    24    日
附錄論罪科刑法條
中華民國刑法第337條
（侵占遺失物罪）
意圖為自己或第三人不法之所有，而侵占遺失物、漂流物或其他
離本人所持有之物者，處 5 百元以下罰金。
中華民國刑法第349條
（普通贓物罪）
收受贓物者，處 3 年以下有期徒刑、拘役或 5 百元以下罰金。
搬運、寄藏、故買贓物或為牙保者，處 5 年以下有期徒刑、拘
役或科或併科 1 千元以下罰金。
因贓物變得之財物，以贓物論。

司法院資訊處製作；財團法人民間司法改革基金會備份。
